【裁判字號】    98,交聲,636
【裁判日期】    990326
【裁判案由】    違反道路交通管理處罰條例聲明異議
【裁判全文】
臺灣新竹地方法院交通事件裁定         98年度交聲字第636號
原處分機關
即移送機關  交通部公路總局新竹區監理所
異  議  人
即受處分人  甲○○
上列受處分人因違反道路交通管理處罰條例案件，對於交通部公
路總局新竹區監理所民國98年8月21日所為之竹監營字第裁50-E0
0000000號違反道路交通管理事件裁決書，聲明異議，本院裁定
如下：
    主  文
異議駁回。
    理  由
一、按汽車駕駛人，有駕駛執照逾有效期間仍駕車，處新臺幣（
    下同）1,800元以上3,600元以下罰鍰，並禁止其駕駛；按汽
    車駕駛人拒絕酒精濃度測試之檢定者，處60,000元罰鍰，並
    當場移置保管該汽車及吊銷該駕駛執照；汽車駕駛人，曾依
    道路交通管理處罰條例第35條第4項前段規定吊銷駕駛執照
    者，3年內不得考領駕駛執照，道路交通管理處罰條例第22
    條第1項第7款、第35條第4項前段、第67條第2項前段分別定
    有明文。而道路交通管理處罰條例所稱之汽車，依同條例第
    3條第8款規定，亦包括機器腳踏車在內。再行為人有道路交
    通管理處罰條例之情形而當場舉發者，應填製舉發違反道路
    交通管理事件通知單，勾記被通知人欄，並填記駕駛人或行
    為人姓名、性別、出生年月日、地址、身分證統一編號及車
    主姓名、地址、車牌號碼、車輛種類。被查獲之駕駛人或行
    為人為受處分人時，應於填記通知單後將通知聯交付該駕駛
    人或行為人簽名或蓋章收受之；拒絕簽章者，仍應將通知聯
    交付該駕駛人或行為人收受，並記明其事由及交付之時間；
    拒絕收受者，應告知其應到案時間及處所，並記明事由與告
    知事項，視為已收受，違反道路交通管理事件統一裁罰基準
    及處理細則第11條第1項第1款亦有規定。
二、原處分意旨略以：受處分人即異議人甲○○騎乘車牌號碼AS
    7-632 號重型機車，於民國98年5 月25日下午2 時30分許，
    行經新竹縣竹北市○○路385 號前為警攔停，因異議人身上
    散發酒氣，疑有酒後駕車之嫌，新竹縣政府警察局竹北分局
    警員旋依規定要求實施酒精濃度檢測，因異議人以消極不配
    合之方式拒絕接受酒精測試，且經警查詢得知異議人駕駛執
    照業已逾期，執勤警員遂填掣新竹縣政府警察局竹縣警交字
    第E00000000 號舉發違反道路交通管理事件通知單（下稱舉
    發通知單），當場舉發異議人有「拒絕接受酒精濃度測試之
    檢定」、「駕駛執照逾有效期限間仍駕車」等違規行為，惟
    異議人拒絕簽收，執勤員警遂於舉發通知單上載明「拒絕簽
    收」等語。嗣經原處分機關於98年8 月21日以竹監營字第裁
    50-E00000000號裁決書，依道路交通管理處罰條例第22條第
    1 項第7 款、第35條第4 項、第67條第2 項（裁決書漏引第
    67條第2 項）及道路交通管理事件統一裁罰標準及處理細則
    等規定，分別裁處異議人罰鍰60,000元、1,800 元，並吊銷
    駕駛執照、3 年內禁考等語。
三、聲明異議意旨略以：異議人於98年5月25日騎乘車牌號碼AS7
    -632號普通重型機車於新竹縣竹北市○○路酒駕超過0.74MG
    /L，業經臺灣新竹地方法院檢察署檢察官為緩起訴處分並向
    財團法人犯罪被害人保護協會臺灣新竹分會支付緩起訴處分
    金60,000元。查行政罰法第26條有一事不二罰之規定，然原
    處分機關又要伊繳納60,000元罰鍰，顯然違悖上述規定，請
    鈞院撤銷原處分云云。
四、經查：
（一）依異議人之上開聲明異議意旨可知，異議人僅就本件違規
      事實中之「拒絕接受酒精濃度測試之檢定」此項違規行為
      聲明異議，未對「駕駛執照逾有效期限仍駕車」之違規行
      為表示不服。是以，本院僅就此部分審酌，原裁決有關「
      駕駛執照逾有效期限仍駕車」，違反道路交通管理處罰條
      例第22條第1 項第7 款之規定，則不在本院審酌之列，合
      先敘明。
（二）本件異議人於上揭時、地，酒後騎乘車牌號碼AS7-632 號
      普通重型機車，經新竹縣政府警察局竹北分局警員攔檢，
      並要求施以呼氣酒精濃度測試，因異議人於當日下午2 時
      42分許，在新竹縣竹北市○○○路及文信路口以消極不作
      為方式致警員無法正常酒測，而有「拒絕接受酒精濃度測
      試之檢定」之違規行為，經警填掣舉發通知單並將異議人
      帶至三民派出所扣車完成行政處罰程序，又於當日下午3
      時15分在派出所再次施以呼氣酒精濃度測試，測得呼氣中
      所含酒精濃度為0.74mg/l等情，有新竹縣政府警察局竹北
      分局竹縣警交字第E00000000 號舉發通知單、交通部公路
      總局新竹區監理所竹監營字第裁50-E00000000號裁決書影
      本各1 份在卷可證（見本院卷第9 至10頁），復有新竹縣
      政府警察局竹北分局98年12月28日竹縣北警交字第098501
      0279號函暨所附新竹縣政府警察局竹北分局偵辦公共危險
      酒後駕車報告書及錄影光碟1 張及該分局99年1 月21日竹
      縣北警交字第0995000537號函暨所附被測人為本件異議人
      之竹北分局道路交通事故當事人酒精測定紀錄表2 紙及實
      施上開酒精濃度檢測所使用之呼氣酒精測試器經經濟部標
      準檢驗局於97年10月23日檢定合格書影本1 張在卷可佐（
      見本院卷第19至20頁、第24至28頁），堪認異議人於前開
      時地確有拒絕接受酒精濃度測試檢定等違規行為。
（三）又前揭道路交通管理處罰條例第35條第4 項前段立法意旨
      ，係因人飲酒後注意力、反應力均較常人為低，若駕車上
      路，對路上其他汽車或行人之生命、身體安全均存有危險
      性，故特立法嚴禁酒後駕車，以保障路上過往車輛及行人
      之法益，並課予汽車駕駛人有接受酒精濃度測試檢定之義
      務，便利測試檢定作業之及時順利實施，以取得客觀正確
      之判測結果，進而防免可能產生之交通事故，是汽車駕駛
      人遇有警員測試檢定，即應配合受檢，不得以任何理由拒
      絕或拖延，否則即屬違反上開規定，應受裁罰。又按道路
      交通管理處罰條例第35條授權員警實行酒精濃度測試之規
      定，乃基於員警執行交通稽查勤務之必要性所設，員警固
      然不能毫無理由對路人實施酒測，然只要有事實足認駕駛
      人有酒駕可能性，其發動門檻即已足備。警察對於已發生
      危害或依客觀合理判斷易生危害之交通工具，得予以攔停
      並採行下列措施：一、要求駕駛人或乘客出示相關證件或
      查證其身分。二、檢查引擎、車身號碼或其他足資識別之
      特徵。三、要求駕駛人接受酒精濃度測試之檢定，警察職
      權行使法第8 條著有明文，是員警依客觀合理判斷，自得
      對易生危害之交通工具實施攔停，並對駕駛人實施酒測，
      而所謂「依客觀合理判斷易生危害之交通工具」，基本上
      係依員警執法時自身之主觀認知判定；如駕駛人認員警有
      何執行不當之情形時，為確保員警執行公務之正當性，及
      兼顧個別人民之權益，汽車駕駛人得於員警值勤之際，當
      場表示異議，惟員警若仍堅持實施酒測，汽車駕駛人則僅
      得要求員警提供書面紀錄，嗣後提起訴願及行政訴訟，不
      得拒絕接受酒精濃度測試檢定，以達維護社會大眾交通安
      全之公共利益（臺灣高等法院臺中分院98年度交抗字第56
      2 號裁定意旨參照）。是原舉發機關員警對異議人實施酒
      測經異議人拒絕，而依道路交通管理處罰條例第35條第4
      項掣單舉發異議人有拒絕酒測之違規行為，並無違誤。
（四）末按94年2 月5 日公布、95年2 月5 日施行之行政罰法第
      26 條 第1 項規定：「一行為同時觸犯刑事法律及違反行
      政法上義務規定者，依刑事法律處罰之，但其行為應處以
      其他種類行政罰或得沒入之物而未經法院宣告沒收者，亦
      得裁處之」，又同條第2 項規定：「前項行為如經不起訴
      處分或為無罪、免訴、不受理、不付審理之裁判確定者，
      得依違反行政法上義務規定裁處之」，則受處分人上開酒
      後駕車行為，即係一行為同時觸犯刑法第185 條之3 之公
      共危險罪與道路交通管理處罰條例第35條第1 項第1 款之
      酒醉駕車之行政罰，依上開規定，固應依刑事法律之刑法
      第185 條之3 規定處罰。惟揆諸行政罰法第26條之立法理
      由所示：一行為同時觸犯刑事法律及違反行政法上義務規
      定時，由於刑罰與行政罰同屬對不法行為之制裁，而刑罰
      之懲罰作用較強，故依刑事法律處罰，即足資警惕時，實
      無為一事二罰再處行政罰之必要。且刑事法律處罰，由法
      院依法定程序為之，較符合正當法律程序，應予優先適用
      。但罰鍰以外之沒入或其他種類行政罰，因兼具維護公共
      秩序之作用，為達行政目的，行政機關仍得併與裁處等情
      。本件異議人上揭酒精濃度超過規定標準而駕駛汽車行為
      ，固經臺灣新竹地方法院檢察署檢察官於98年6 月1 日以
      98年度速偵字第1133號為緩起訴處分，緩起訴期間為1 年
      ，並應於緩起訴處分確定後8 個月內，向財團法人犯罪被
      害人保護協會臺灣新竹分會支付60,000元，嗣依職權送請
      再議，亦經臺灣高等法院檢察署檢察長於98年6 月18日以
      98 年 度上職議字第7007號處分書駁回確定在案，緩起訴
      期間自98年6 月18日起至99年6 月17日止，有上揭臺灣新
      竹地方法院檢察署檢察官緩起訴處分書、執行緩起訴處分
      命令通知書、臺灣高等法院檢察署98年度上職議字第7007
      號處分書各1 份在卷可稽（見98年度速偵字第1133號卷第
      28、31、32頁），惟此部分經檢察官為緩起訴之行為乃係
      「酒精濃度超過規定標準而駕駛汽車」，至本件「拒絕酒
      測」之違規行為則係事後之另一行為，二者顯為數行為，
      而非一行為，自應分別處罰，而無「一事不二罰」之適用
      ，附此敘明。
五、綜上所述，異議人確於前揭時、地，有「拒絕接受酒精濃度
    測試之檢定」之違規行為，則原處分機關依道路交通管理處
    罰條例第35條第4項、第67條第2項之規定，裁處異議人罰鍰
    60,000元，並吊銷駕駛執照，3 年內禁考，核無違誤，自應
    維持。從而，本件聲明異議為無理由，應予駁回。
六、據上論斷，應依道路交通案件處理辦法第19條，裁定如主文
    。
中    華    民    國    99    年    3     月    26    日
                  交通法庭法  官  林佑珊
以上正本證明與原本無異。
如不服本裁定，應於裁定送達後5日內向本院提出抗告狀。
中    華    民    國    99    年    3     月    26    日
                          書記官  蕭惠婷

司法院資訊處製作；財團法人民間司法改革基金會備份。
